【裁判字號】    98,審訴,1503
【裁判日期】    980527
【裁判案由】    確認委任關係不存在
【裁判全文】
臺灣臺北地方法院民事判決            98年度審訴字第1503號
原      告    丙○○
              甲○○
前列二人共同
訴訟代理人    朱日銓律師
              邱佩冠律師
被      告    光德電子股份有限公司
法定代理人    戊○○
              丁○○
              乙○○
上列當事人間確認委任關係不存在事件，本院於中華民國98年5
月14日言詞辯論終結，判決如下：
    主      文
確認原告與被告間董事委任關係不存在。
訴訟費用新台幣壹萬柒仟佰拾伍元由被告負擔。
    事實及理由
甲、程序部分
    按公司與董事間訴訟，除法律另有規定外，由監察人代表公
    司進行訴訟，公司法第213條前段定有明文。本件原告係主
    張其因已向被告公司提出書面辭呈書在案，然被告仍列伊為
    被告公司之董事，而欲確認其與被告間並無委任關係，核本
    件係屬公司與董事間之訴訟，自應由被告之監察人戊○○、
    丁○○及乙○○任被告之法定代理人，先予敘明。
乙、實體部分
一、原告主張：伊前擔任被告公司之董事，然丙○○於民國97年
    10月1日、甲○○於97年10月15日因個人因素之考量，分別
    以信函向被告公司辭任董事之職務。惟被告收受伊之辭職信
    函後，不但未進行公司變更登記，仍列伊為被告公司之董事
    ，為此依公司法第192條第4項及民事訴訟法第247條請求確
    認委任關係不存在，並聲明：如主文所示。另提出辭職書、
    存證信函及回執（以上皆影本）等件為證。
二、被告之法定代理人乙○○則以：其已於97年11月21日辭任監
    察人，是其並不具備法定代理人之資格，但目前尚未塗銷登
    記，原告之辭職信並未送達予被告，故辭職效力應有瑕疵等
    語置辯。
三、被告之法定代理人丁○○則以：其業已提出委任關係不存在
    之訴訟，公司實際上由丙○○全權處理等語置辯。
四、得心證之理由：
（一）按確認法律關係之訴，非原告有即受確認判決之法律上利
      益者，不得提起之。民事訴訟法第247條第1項定有明文。
      又所謂即受確認判決之法律上利益，係指法律關係之存否
      不明確，原告主觀上認其在法律上之地位有不安之狀態存
      在，且此種不安之狀態，能以確認判決將之除去者而言，
      若縱經法院判決確認，亦不能除去其不安之狀態者，即難
      認有受確認判決之法律上利益。最高法院52年台上字第12
      37號著有判例足參。經查，本件原告主張於97年10月15日
      向被告公司辭任董事一職，與被告公司間已無委任關係，
      惟迄今該公司之董事資料欄位仍記載原告為被告公司之董
      事，使兩造間是否仍存有委任之法律關係即有不明之處，
      且原告主觀上認其在法律上之地位有不安之狀態存在，而
      此種不安之狀態，確能以確認判決將之除去，是本件原告
      所提起之確認之訴有確認利益甚明。
（二）次按，公司與董事間之關係，除本法另有規定外，依民法
      關於委任之規定，公司法第192條第4項定有明文，是公司
      之董事與公司間之關係，要屬委任關係無疑。委任契約當
      事人之任何一方，得隨時終止委任契約，民法第549條第1
      項亦有明定。經查，原告主張其原擔任被告公司董事，嗣
      丙○○於97年10月3日向被告公司提出辭職書，辭去董事
      職務；甲○○於97年10月15日以存證信函表明辭任之意思
      表示並請被告立即變更相關公司登記事項，有台北信維郵
      局第3370號存證信函為證。是原告2人之被告公司董事身
      分在丙○○於97年10月3日提出辭職書、甲○○於97年10
      月15日以存證信函向被告公司為辭職之意思表示到達時即
      已終止。被告法定代理人雖以前揭情辭置辯，惟被告公司
      之董事及監察人除原告2人外，尚登記有鄭泗東、劉冠麟
      、戊○○、丁○○及乙○○可代被告公司為意思表示之收
      受，原告既已向被告公司全體董事為辭職之意思表示，尚
      難認有何有瑕疵之處，是被告法定代理人所辯不足採信。
（三）綜上所述，原告依民事訴訟法第247條之規定，請求確認
      兩造間董事委任關係不存在，為有理由，應予准許。
五、本件訴訟費用，確定如主文第2項所示之金額。
六、訴訟費用負擔之依據：民事訴訟法第78條。
中    華    民    國    98    年    5     月    27    日
                  民事第六庭    法  官  黃柄縉
以上正本係照原本作成
如對本判決上訴，須於判決送達後20日內向本院提出上訴狀
中    華    民    國    98    年    5     月    27    日
                                書記官  蔡凱如


司法院資訊處製作；財團法人民間司法改革基金會備份。
